【裁判字號】    97,交抗,795
【裁判日期】    970731
【裁判案由】    違反道路交通管理處罰條例
【裁判全文】
臺灣高等法院交通事件裁定             97年度交抗字第795號
抗  告  人  臺北市交通事件裁決所
受 處 分人  甲○○
上列抗告人因受處分人違反道路交通管理處罰條例案件，不服臺
灣士林地方法院九十七年度交聲字第五○九號，中華民國九十七
年五月二十七日裁定，提起抗告，本院裁定如下：
    主  文
抗告駁回。
    理  由
一、原處分意旨略以：受處分人甲○○騎乘ＢＨＰ－三七五號重
    型機車，於九十七年三月十六日晚上十一時四十六分許，在
    臺北市○○街七十二巷口，經警攔停舉發「酒後駕車（酒測
    值為零點四七ＭＧ／Ｌ」之違規，依違反道路交通管理處罰
    條例第三十五條第一項第一款之規定，處罰鍰三萬元，並吊
    扣汽車駕駛執照十二個月（因受處分人機車駕駛執照業已於
    九十年二月八日遭註銷，而應吊扣職業大客車駕駛執照），
    及施以道安講習。
二、異議意旨略以：受處分人因無領有重型機車駕駛執照可供吊
    扣，臺北市交通事件裁決所遂援用道路交通管理處罰條例第
    六十八條，吊扣受處分人之職業大客車駕照，於法不合，因
    上開處罰條例第六十八條已於九十四年十二月十四日修正，
    九十五年三月一日實施後，已將吊扣項目刪除，原處分機關
    未審酌新修正之法律規定，顯有錯誤云云。
三、原審裁定則以：受處分人確有於前述時、地，騎乘上開重型
    機車，而有「汽車駕駛人酒精濃度超過規定標準（零點四至
    零點五五）」之違規行為，洵堪認定。從而，原處分機關依
    道路交通管理處罰條例第三十五條第一項第一款、第二十四
    條第一項第二款之規定，裁處受處分人罰鍰三萬元，及施以
    道路交通安全講習之裁罰部分，固無違誤，且受處分人就此
    部分亦未聲明異議，並已於九十七年三月二十日繳納罰鍰完
    畢。惟就裁處吊扣受處分人（職業大客車）駕駛執照十二個
    月之裁罰部分，因受處分人機車駕駛執照業已遭註銷，無從
    處以吊扣之處分，又因其本件係騎乘機車違規，依道路交通
    管理處罰條例第六十八條規定修正之意旨，亦不得吊扣其現
    尚有效之職業大客車駕駛執照，原處分機關未審酌道路交通
    管理處罰條例第六十八條於九十四年十二月十四日修正之意
    旨，仍處分吊扣受處分人（職業大客車）駕駛執照十二個月
    之裁罰，尚有未恰。從而，受處分人提起本件聲明異議，為
    有理由，應由原審將原處分撤銷（因本件為一個違規行為，
    罰鍰與吊扣處分無從區分），自為裁罰受處分人為汽車駕駛
    人，駕駛汽車經測試檢定酒精濃度超過規定標準，處罰鍰新
    臺幣三萬元。
四、抗告意旨略以：
  (一)、九十四年十二月十四日修正道路交通管理處罰條例第六十
      八條規定，其修正原因乃舊法將違規駕駛人所持有各級車
      類之駕駛執照一併吊扣，失之過酷，故已領有重型機車駕
      駛執照者，酒後違規駕駛重型機車時，吊扣該駕駛職者之
      重型機車駕駛執照，不得吊扣其領有之其他汽車或機車駕
      駛執照。但因取得高一級車類之駕駛資格者，得駕駛較低
      級車類之車輛，因此當未領有較低級駕駛執照者，依其領
      有之較高級駕駛執照酒後違規駕駛較低級之車輛時，仍應
      吊扣其駕駛該違規車輛所憑之較高級駕駛執照，始符合道
      路交通安全規則第一百十四條第二款、第五十三條、第六
      十一條第一項及道路交通管理處罰條例第三十五條第一項
      第一款、第二十四條第一項第二款、第六十八條規定意旨
      （參照本院九十七年度交抗字第一一八號裁定）。
  (二)、受處分人甲○○於九十七年三月十六日二十三時四十六分
      ，因酒後駕駛ＢＨＰ－三七五號重型機車，經內湖分局攔
      停舉發「酒後駕車（酒測值為零點四七ＭＧ／Ｌ）違規」
      ，依道路交通管理處罰條例第三十五條第一項第一款規定
      處罰鍰三萬元整，並吊扣駕照一年。受處分人之機車駕駛
      執照已於九十年二月八日註銷，因其酒後駕車而遭警方舉
      發當時，係依其持有之職業大客車駕駛執照，作為駕駛Ｂ
      ＨＰ－三七五號重型機車之憑證，揆之上揭說明，原處分
      機關裁處並無違誤云云。
五、經查：
  (一)、受處分人甲○○於九十七年三月十六日晚上十一時四十六
      分許，在臺北市○○街七十二巷口，酒後騎乘車號ＢＨＰ
      －三七五號重型機車，為警攔停後，測得吐氣所含酒精成
      分為每毫升零點四七毫克，有「汽車駕駛人酒精濃度超過
      規定標準」之違規行為，為受處分人所自承在卷，並有舉
      發通知單一紙在卷可按，是受處分人上揭交通違規事實，
      應堪認定。
  (二)、抗告人即原處分機關因受處分人其機車駕駛執照業於九十
      年二月八日遭註銷，抗告人乃依據道路交通管理處罰條例
      第三十五條第一項第一款、第六十八條之規定，吊扣受處
      分人職業大客車駕駛執照十二個月之處分。
      然查，道路交通管理處罰條例第六十八條已於九十四年十
      二月十四日修正，並自九十五年三月一日施行生效，而本
      件行為時及裁決時係分別為九十七年三月十六日、九十七
      年四月二十五日，均在該條文修正後，是本件違規行為之
      認定，自應依行為時及裁處時之道路交通管理處罰條例第
      六十八條規定（即上開九十四年十二月十四日修正後之該
      條例第六十八條）裁處。而上開條例第六十八條原係規定
      ：「汽車駕駛人因違反本條例及道路交通安全規則之規定
      ，受吊扣或吊銷駕駛執照處分時，吊扣或吊銷其持有各級
      車類之駕駛執照」，修正後則係規定：「汽車駕駛人，因
      違反本條例及道路交通安全規則之規定，受吊銷駕駛執照
      處分時，吊銷其持有各級車類之駕駛執照」，與修正前比
      較係將原條文中「吊扣或」三字刪除，而僅餘現行之「吊
      銷」，依「明示其一，排除其他」之法理，現行之上開規
      定應係明示排除「吊扣駕駛執照處分時，吊扣其持有各級
      車類之駕駛執照」之規定，而僅餘「吊銷駕駛執照處分時
      ，始吊銷其持有各級車類之駕駛執照」之規定。是以，本
      件違規時受處分人既係騎乘重型機車，其依法所受之處分
      應為限制其騎乘機車之權利，而應吊扣其機車駕駛執照，
      始符修正後該條例第六十八條規定之意旨，然因受處分人
      之機車駕照業已於九十年二月八日遭註銷，於此情形，自
      無從處以受處分人吊扣機車駕駛執照之處分，故抗告人機
      關逕依該條例第六十八條規定，吊扣受處分人之職業大客
      車駕駛執照，顯然違反該條例第六十八條修正理由之意旨
      ，且參以受處分人係騎乘重型機車，如因此吊扣受處分人
      之職業大客車駕駛執照，此舉顯然將剝奪受處分人駕駛職
      業大客車之權利，對異議人之權益造成極大之損害，亦與
      現行之道路交通管理處罰條例第六十八條之規定未合，是
      受處份人辯稱不應吊扣其職業大客車駕駛執照等語，尚於
      法有據。
  (三)、本件抗告人機關雖舉交通部九十五年五月三日交路字第○
      九五○○三○六三九號函、九十四年九月十五日交路字第
      ○九四○○五一四三三號函、八十九年八月三十日交路八
      九字第○○八八六一號等函釋，認倘駕駛人於違規時僅領
      有汽車或機車駕照之一，如因交通違規而有吊扣駕照之必
      要時，應吊扣其領有車種之駕照等情。
      惟查，法官依據法律獨立審判，憲法第八十條載有明文，
      各機關依其職掌就有關法規為釋示之行政命令，法官於審
      判案件時，固可予以引用，但仍得依據法律，表示適當之
      不同見解，並不受其拘束，是前開交通部函釋，僅得供法
      院參考，法院並不受其拘束。況如欲對交通違規之人吊銷
      或吊扣駕照，應以交通違規之人於違規當時所駕駛或騎乘
      之車輛種類為基礎，判斷究應針對何種駕照為吊扣或吊銷
      之處分，業經原審詳載理由如前。是抗告人機關援引上開
      交通部函釋，認本件受處分人之交通違規，因受處分人之
      機車駕駛執照已遭註銷，故應吊扣其職業大客車駕照等情
      ，顯係不當擴張現行之道路交通管理處罰條例第六十八條
      之適用範圍，自有不當。
  (四)、原審以受處分人異議有理由，將原處分機關於吊扣職業大
      客車駕駛執照十二個月部分撤銷，並諭知此部份不罰，經
      核並無不合，抗告人之抗告為無理由，應予駁回。
據上論結，應依道路交通案件處理辦法第二十六條，道路交通管
理處罰條例第八十九條，刑事訴訟法第四百十二條，裁定如主文
。
中    華    民    國    97    年    7     月    31    日
                  刑事第十八庭審判長法  官  吳鴻章
                                    法  官  段景榕
                                    法  官  陳健順
以上正本證明與原本無異。
不得再抗告。
                                    書記官  朱家惠
中    華    民    國    97    年    7     月    31    日


司法院資訊處製作；財團法人民間司法改革基金會備份。
